【裁判字號】    97,易,539
【裁判日期】    970430
【裁判案由】    詐欺
【裁判全文】
臺灣高雄地方法院刑事判決              97年度易字第539號
公  訴  人  臺灣高雄地方法院檢察署檢察官
被      告  甲○○
上列被告因詐欺案件，經檢察官聲請以簡易判決處刑（96年度偵
字第7895號）及移送併辦（97年度偵字第3214號），本院高雄簡
易庭認不宜依簡易程序審理，簽准改依通常程序審理後，本院判
決如下：
    主  文
本件公訴不受理。
    理  由
一、聲請簡易判決意旨係以：被告甲○○預見將自己銀行帳戶之
    存摺及提款卡出賣與他人使用，可能因此供不法詐騙集團利
    用，以詐術使他人將款項匯入後，再予提領運用，因而幫助
    他人從事詐欺犯罪，竟意圖為第三人不法所有，基於幫助他
    人詐欺取財之未必故意，於不詳時地，將其所有陽信商業銀
    行帳號：000000000000號帳戶之存摺及提款卡以不詳代價出
    賣與姓名年籍不詳之人，幫助該不詳之人所屬不法詐騙集團
    為詐欺犯行。該不法詐騙集團於收受該存摺及提款卡後，即
    意圖為自己不法所有，基於詐欺取財之犯意，於95年9 月25
    日上午10時許，在不詳地點，撥打電話予乙○○，以詐術「
    抽中大獎，需匯錢至指定帳戶做為權利保證金，方能取得該
    巨額獎金」，使乙○○陷於錯誤，於同年月27日中午12時許
    ，在位於高雄之彰化銀行匯款新臺幣（下同〕100,000 元入
    甲○○之上開帳戶，嗣經乙○○報警循線查獲，因認被告涉
    犯幫助犯刑法第339 條第1 項之幫助詐欺取財罪嫌。
二、按同一案件繫屬於有管轄權之數法院者，由繫屬在先之法院
    審判之，刑事訴訟法第8 條定有明文，而依同法第8 條之規
    定不得為審判者，應諭知不受理之判決，並得不經言詞辯論
    而判決，同法第303 條第7 款、第307 條亦定有明文。又訴
    訟上所謂一事不再理之原則，關於實質上一罪或裁判上一罪
    ，亦均有其適用，最高法院著有60年台非字第77號判例意旨
    可資參照。
三、經查本件被告甲○○前經臺灣板橋地方法院檢察署檢察官偵
    查後，認其曾在華泰商業銀行新莊分行開立活期儲蓄帳戶（
    帳號：0000000000000 號，以下簡稱華泰商銀），並於民國
    95年9 月21日至上開銀行辦理變更印鑑。而其應能預見如將
    金融機構帳戶提供不熟識之人使用，可能幫助犯罪集團作為
    收取他人款項之用，竟仍不違背其本意，基於幫助他人詐欺
    之意，於不詳時間將該帳戶之資料出售予年籍姓名不詳之成
    年人，嗣取得甲○○前開帳戶資料之詐騙集團推由年籍姓名
    不詳之女子，於95年9 月28日9 時許，撥打電話予莊文傑，
    自稱為展順國際旅遊公司職員，詐稱抽中港幣22萬元之獎項
    ，要其先行支付稅金，使莊文傑誤信為真，依對方指示於同
    日前往彰化商業銀行中和分行局匯款新台幣52,800元至甲○
    ○前開帳戶，後經莊文傑發覺有異報警處理循線查獲上情，
    認甲○○上開行為亦涉犯幫助犯刑法第339 條第1 項之幫助
    詐欺取財罪嫌，而向臺灣板橋地方法院提起公訴，並於96年
    7 月20日繫屬臺灣板橋地方法院（下稱板橋地院），此有臺
    灣高等法院被告前案紀錄表在卷可稽；嗣經板橋地院審理後
    ，認被告甲○○確犯有幫助犯刑法第339 條第1 項之幫助詐
    欺取財罪行，業於97年3 月14日作成96年度易字第2138號判
    決判處被告有罪，且該判決並認定被告係於95年9 月間，將
    其華泰商銀之上開活期儲蓄帳戶，以及於95年9 月8 日在陽
    信商業銀行溪洲分行開立之帳戶（帳號000000000000號），
    將該等帳戶之存摺、提款卡及密碼等資料「一同」提供予年
    籍姓名不詳之成年人，幫助該不詳之人所屬不法集團遂行詐
    欺取財犯行，該不法集團取得甲○○前開帳戶資料後，由姓
    名年籍不詳之成年男子，於95年9 月25日上午10時許，撥打
    電話予乙○○，佯稱其抽中大獎，須匯錢至指定帳戶做為權
    利保證金，方能取得該巨額獎金，使乙○○陷於錯誤，於同
    年月27日中午12時許，在高雄之彰化銀行匯款新臺幣10萬元
    至甲○○上開陽信銀行溪洲分行帳戶；另由年籍姓名不詳之
    成年女子，於95年9 月28日9 時許，撥打電話予莊文傑為詐
    騙莊文傑並為匯款等，嗣經乙○○、莊文傑發覺有異報警處
    理查獲上情，及認被告之辯解不可採而認定被告有罪，該判
    決書之理由內並以臺灣板橋地方法院檢察署檢察官公訴意旨
    就被告交付上開陽信商業銀行溪洲分行帳戶予詐騙集團使用
    於詐騙被害人乙○○之幫助詐欺取財犯行，雖未併同起訴，
    然上開事實業於96年7 月18日由臺灣高雄地方法院檢察署檢
    察官向該院聲請簡易判決處刑，並於同年7 月27日繫屬該院
    ，有臺灣高等法院被告前案紀錄表、臺灣高雄地方法院96年
    11月7 日函及所附該院96年度簡字第4389號（即本案）刑事
    卷宗影本可憑，惟此部分犯行與板橋地院檢察署檢察官起訴
    部分有裁判上一罪之想像競合關係，且板橋地院繫屬在前（
    96年7 月20日繫屬板橋地院，有該院收狀戳可憑），板橋地
    院自得併予審究等語而一併為判決，此有該案判決書影本在
    卷可稽，且該案業已上訴於96年4 月25日送至臺灣高等法院
    審理中，亦有本院書記官作成電話記錄查詢表可查，故本件
    與上開板橋地院96年度易字第2138號為裁判上一罪之同一案
    件甚明，公訴人既係就同一案件，向本院聲請本件簡易判決
    處刑並於96年7 月27日才繫屬於本院，顯係於前案起訴後，
    就同一案件向本院重行起訴，依法即有不合，而板橋地院96
    年度易字第2138號判決既尚未確定，依照上開說明，本件爰
    不經言詞辯論，逕為諭知不受理之判決。
四、本案既為不受理之判決，併案部分之臺灣高雄地方法院檢察
    署96年度偵緝字第1019號案件，本院即無從併予審理，應退
    由檢察官另為適法之處理，附此敘明。
據上論斷，應依刑事訴訟法第303 條第2 款、第307 條，判決如
主文。
中    華    民    國    97    年    4     月    30    日
                  刑事第九庭  審判長法  官  張世賢
                                    法  官  王奕勛
                                    法  官  黃紀錄
以上正本證明與原本無異。
如不服本判決應於收受本判決後10日內向本院提出上訴書狀，並
應敘述具體理由，如未敘述上訴理由者，應於上訴期間屆滿後20
日內補提理由書狀於本院（均須按他造當事人之人數附繕本）「
切勿逕送上級法院」。
中    華    民    國    97    年    4     月    30    日
                                    書記官  林志衡


司法院資訊處製作；財團法人民間司法改革基金會備份。
